臺灣臺北地方法院民事判決　　　　　　　100年度家訴字第4號
　　原　　　告　中國信託資產管理股份有限公司
　　法定代理人　陳佳文
　　訴訟代理人　張志邦
　　　　　　　　伍姿穎
　　被　　　告　劉景綽
　　兼上一人之
　　特別代理人　劉玉梅
　　訴訟代理人　李師榮律師
　　　　　　　　林庭宇律師
上列當事人間請求宣告分別財產制事件，本院於民國　100 年 4
月 27 日言詞辯論終結，判決如下：
    主      文
被告劉景綽與被告劉玉梅應改用夫妻分別財產制。
訴訟費用由被告負擔。
    事實及理由
一、原告起訴主張：原告於民國 99 年 5 月 7 日與訴外人渣打
    國際商業銀行股份有限公司（原新竹國際商業銀行股份有限
    公司）合意將債務人劉景紹之本金新台幣（下同）39,562,0
    69  元暨相關利息、違約金、墊付費用等債權讓與原告，雙
    方並簽有債權讓與證明書，並依相關規定公告，故渣打國際
    商業銀行股份有限公司對被告劉景綽之債權已合法移轉由原
    告取得，此點合先敘明。被告劉景綽與劉玉梅為夫妻，婚姻
    關係現仍存續中，雙方並未約定夫妻財產制，應以法定財產
    制為其夫妻財產制。經原告向臺灣新竹地方法院聲請清償借
    款強制執行事件後，以執行無結果核發債權憑證在案。原告
    又於 95 年間向臺灣新竹地方法院聲請強制執行，並經該院
    以 95 年度執字第 3356 號案件受理在案，執行亦無結果。
    因被告劉景綽名下已無財產可供扣押執行，為此依民法第10
    11  條之規定，聲請宣告被告間之夫妻財產制改為分別財產
    制。
二、被告則以：對於臺灣新竹地方法院債權憑證沒有意見等語為
    抗辯。
三、經查，被告劉景綽、劉玉梅為夫妻關係，未以契約訂立夫妻
    財產制，此有法人及夫妻財產登記查詢資料為證，且為被告
    所不爭執，堪信為真實。又原告主張與被告劉景綽間之請求
    清償借款事件，因執行無結果，經臺灣新竹地方法院核發債
    權憑證在案，並經原告於 95 年間再次向臺灣新竹地方法院
    聲請強制執行，經該院以 95 年度執字 3356 號案件受理在
    案，惟再次執行亦無結果。而被告劉景綽現無足以清償原告
    債務之其他財產及收入可供扣押，業據其提出臺灣新竹地方
    法院債權憑證影本、繼續執行紀錄表等件為證，且為被告所
    不爭執，堪信原告主張為真正。
四、按夫妻未以契約訂立夫妻財產制者，除本法另有規定外，以
    法定財產制，為其夫妻財產制。又按債權人對於夫妻一方之
    財產已為扣押，而未得受清償時，法院因債權人之聲請，得
    宣告改用分別財產制，民法第 1005 條、第 1011 條分別定
    有明文。所謂未得受清償，包括全無可扣押之物或所扣押之
    物數量不足及所扣押之財產不足清償該為扣押之債權人債權
    等情形（最高法院  89 年度台上字第 854 號判決參照）。
    查本件被告劉景綽之財產顯不足以清償其債務，已如前述，
    從而，原告依首揭規定，訴請宣告被告二人之夫妻財產制應
    改用分別財產制，洵屬有據，應予准許。
五、據上論結，本件原告之訴為有理由，依民事訴訟法第78條、
    第85條第1項前段，判決如主文。
中    華    民    國    100    年  4      月    29    日
                      家事法庭  法  官  彭南元
以上正本係照原本作成。
如對本判決上訴，須於判決送達後20日內向本院提出上訴狀。如
委任律師提起上訴者，應一併繳納上訴審裁判費。
中    華    民    國    100    年  4      月    29    日
                                書記官  尹遜言